臺灣高等法院臺中分院刑事判決
111年度上訴字第2216號
上  訴  人  臺灣彰化地方檢察署檢察官
上  訴  人  
即  被  告  許志榮



指定辯護人  本院公設辯護人  陳秋靜  
上列上訴人等因被告強盜等案件，不服臺灣彰化地方法院110年
度訴字第841號中華民國111年6月23日第一審判決（起訴案號：
臺灣彰化地方檢察署110年度偵緝字第366號），提起上訴，本院
判決如下：
    主  文
原判決撤銷。
乙○○共同犯恐嚇得利罪，處有期徒刑陸月，如易科罰金，以新
  臺幣壹仟元折算壹日。
　  犯罪事實
一、乙○○【其被訴如起訴書犯罪事實欄一、(一)所示強盜取財未
    遂罪嫌部分，應不另為無罪之諭知，詳見本判決理由欄五
　　所載】於民國109年3月11日晚間，與其友人蔡元豪（所為共
    同恐嚇得利犯行，另由臺灣彰化地方法院以110年度訴字第8
    24號判處有期徒刑6月〈得易科罰金〉確定）及黃國昇（即起
    訴書所載綽號「阿星」之人，黃國昇所為共同恐嚇得利罪嫌
    ，前經臺灣彰化地方法院以111年度易字第782號判處有期徒
    刑7月，現由本院另案以111年度上易字第989號案件審理中
    ）在其位於彰化縣○○市○○路000巷00號之住處聊天，期間因
    蔡元豪聯絡有毒品需求之甲○○前來商討購毒事宜，甲○○遂自
    雲林縣北港鎮搭乘計程車，前往彰化縣○○市○○路000號之萊
    爾富超商等候，由乙○○於同日晚間9時13分許，騎駛機車前
    往該處接載甲○○至其上開英士路之住處與蔡元豪見面。其後
    由黃國昇安排一同前至址設彰化縣○○市○○路000號歐遊汽車
    旅館之住宿事宜，而由在此之前曾偕同甲○○外出之蔡元豪騎
    乘機車將甲○○載至蔡元豪位在彰化縣○○市○○路000巷00弄0號
    之住處前等候，乙○○亦騎乘機車前至蔡元豪上址住處，並由
    黃國昇聯絡真實姓名、年籍均不詳、綽號「小邱」之成年男
    子（無證據足認未成年，下稱「小邱」），駕駛白色車輛前
    至蔡元豪上址住處，由「小邱」駕車搭載黃國昇、甲○○，乙
    ○○則騎乘機車載同蔡元豪緊跟在後，於109年3月12日凌晨1
    時許一起抵達歐遊汽車旅館。而乙○○、蔡元豪、黃國昇及「
    小邱」等人，因見甲○○為中度智能障礙人士，認其弱勢可欺
    ，為圖免於支付使用上開汽車旅館房間費用之財產上不法利
    益，竟共同基於恐嚇得利之單一接續犯意聯絡（起訴書漏載
    「小邱」亦為共犯），先由乙○○、蔡元豪、黃國昇及「小邱
    」等人憑藉人多勢眾之壓力，均要求甲○○刷卡支付旅館費用
    而為甲○○拒絕後，即推由黃國昇出手捶打甲○○之胸口（所涉
    傷害罪嫌，未據告訴），致甲○○心生畏懼，而由「小邱」陪
    同甲○○持其所申辦之彰化銀行信用卡（卡號000000000000XX
    XX，完整卡號詳卷），刷卡支付房費2筆各新臺幣（下同）6
    00元及2990元（起訴書漏載600元部分），而共同以前揭方
    式非法獲取免於支付使用前開房間之財產上不法利益。
二、案經彰化縣警察局彰化分局報請臺灣彰化地方檢察署檢察官
    偵查起訴。
    理  由
一、有罪部分之證據能力說明：
(一)上訴人即被告乙○○（下稱被告）及其指定辯護人即本院公設
    辯護人（下稱辯護人）於本院雖爭執蔡元豪於偵查中以被告
    身分所為陳述（未經具結）之證據能力（見本院111年度上
    易字第740號卷〈下稱本院上易卷〉第112頁）；惟本判決以下
    並未引用上開蔡元豪於偵查中以被告身分所述之內容，作為
    認定被告成立犯罪之不利事證，故不予論述其證據能力。
(二)按刑事訴訟法第159條之5規定：「（第1項）被告以外之人
    於審判外之陳述，雖不符前4條之規定，而經當事人於審判
    程序同意作為證據，法院審酌該言詞陳述或書面陳述作成時
    之情況，認為適當者，亦得為證據。（第2項）當事人、代
    理人或辯護人於法院調查證據時，知有第159條第1項不得為
    證據之情形，而未於言詞辯論終結前聲明異議者，視為有前
    項之同意」，其立法意旨在於傳聞證據未經當事人之反對詰
    問予以核實，原則上先予排除，惟若當事人已放棄詰問或未
    聲明異議，基於證據資料愈豐富，愈有助於真實發現之理念
    ，且強化言詞辯論原則，法院自可承認該傳聞證據例外擁有
    證據能力。查被告及其辯護人雖曾於本院準備程序爭執證人
    即被害人甲○○、證人蔡元豪等人警詢筆錄之證據能力（見本
    院上易卷第112頁），惟已據被告及其辯護人於本院審理時
    更正陳明對於證人即被害人甲○○、證人蔡元豪等人警詢筆錄
    之證據能力沒有意見（見本院111年度上訴字第2216號卷〈下
    稱本院上訴卷〉第73頁），且本判決以下所引用未符合刑事
    訴訟法第159條之1至第159條之4所示之證據，均業經本院於
    審理時當庭直接提示而為合法之調查，且未據檢察官、被告
    及其辯護人於言詞辯論終結前聲明異議（見本院上訴卷第69
    至97頁），本院審酌前開證據作成或取得之狀況，並無非法
    或不當取證之情事，故認為適當而均得以作為證據。
二、本院認定犯罪事實所憑的證據及理由：
　　訊據被告固坦認伊有於109年3月11日晚間9時13分許騎乘機
    車至彰化縣○○市○○路000號之萊爾富超商，接載被害人甲○○
    至其位於彰化縣○○市○○路000巷00號之住處與蔡元豪見面，
    其後蔡元豪帶同被害人甲○○外出，伊之後有騎乘機車前至蔡
    元豪位在彰化縣○○市○○路000巷00弄0號住處，由黃國昇聯絡
    「小邱」駕駛白色車輛前來載黃國昇、被害人甲○○至歐遊汽
    車旅館，伊亦騎駛機車搭載蔡元豪前至上開汽車旅館等情不
    諱，然矢口否認伊有何與黃國昇等人共同恐嚇得利之犯行，
    被告之辯解、上訴理由及其辯護人之辯護意旨略以：乙○○僅
    國中學歷，且不懂法律，不善於辯論，導致在原審喪失訴訟
    辯論與防禦之能力而被判有罪。乙○○前往歐遊汽車旅館係因
    蔡元豪說怕甲○○被打，希望乙○○陪同一起前至上開汽車旅館
    阻止，至於在汽車旅館的房費是由何人以如何方式支付，乙
    ○○並不知情、亦未參與，乙○○並無何恐嚇得利之犯行等語。
    惟查：
(一)被告於109年3月11日晚間，與其友人蔡元豪及黃國昇在其位
    於彰化縣○○市○○路000巷00號之住處聊天，期間因蔡元豪聯
    絡有毒品需求之被害人甲○○前來彰化商討購毒之事，被害人
    甲○○遂自雲林縣北港鎮搭乘計程車，前往彰化縣○○市○○路00
    0號之萊爾富超商等候，由被告於同日晚間9時13分許，騎駛
    機車前至該處接載被害人甲○○返回其上開英士路之住處，其
    後由黃國昇安排一同前至址設彰化縣○○市○○路000號歐遊汽
    車旅館之住宿事宜，而由在此之前已先行偕同甲○○外出之蔡
    元豪騎乘機車將被害人甲○○搭載至蔡元豪位在彰化縣○○市○○
    路000巷00弄0號住處前等候，被告亦騎乘機車至蔡元豪上址
    住處，並由黃國昇聯絡「小邱」駕駛白色車輛前往蔡元豪上
    址住處，由「小邱」駕車搭載黃國昇、甲○○，被告騎乘機車
    載同蔡元豪，於109年3月12日凌晨1時許抵達歐遊汽車旅館
    等情，為被告所未爭執，且有證人蔡元豪於原審審理、證人
    即被害人甲○○於原審及本院審理時之證述在卷可稽，並有監
    視錄影畫面翻拍照片（見109年度偵字第10304號影卷〈下稱
    偵卷〉第165至173頁）、歐遊汽車旅館住宿日報表(見偵卷第
    179至181頁)在卷可參，此部分事實足可認定。
(二)被告雖執前詞否認伊有對被害人甲○○共同恐嚇得利之犯行云
    云。惟查，依原審翻拍自歐遊汽車旅館之監視器錄影畫面之
    照片（見原審卷二第113頁）所示，被告所騎乘搭載蔡元豪
    之機車，於上開「小邱」所駕駛搭載黃國昇、被害人甲○○之
    白色車輛，於109年3月12日凌晨1時許抵達歐遊汽車旅館時
    ，亦已在該車之後方處，足認其等係一同抵達歐遊汽車旅館
    。而被告與黃國昇、蔡元豪、「小邱」等一行人與被害人甲
    ○○前至歐遊汽車旅館後，被告、蔡元豪、黃國昇、「小邱」
    均要求被害人甲○○刷卡支付旅館費用而為被害人甲○○拒絕後
    ，繼則由黃國昇出手捶打甲○○之胸口，被害人甲○○因此害怕
    ，方在「小邱」陪同下持其申辦之彰化銀行信用卡，刷卡支
    付房費2筆各600元及2990元（起訴書漏載600元部分）等情
    ，已據證人即被害人甲○○於原審及本院審理時證述在卷（見
    原審卷二第54頁、本院上訴卷第92至96頁），且證人蔡元豪
    於原審審理時亦證稱黃國昇在歐遊汽車旅館有捶打被害人甲
    ○○胸口（見原審卷二第80、81頁），並經證人黃國昇於原審
    審理時證述自承伊確有捶打被害人甲○○胸口之行為（見原審
    卷二第66至68、72頁），復有被害人甲○○所提出109年3月12
    日之長庚醫療財團法人林口長庚紀念醫院（下稱林口長庚醫
    院）出具之診斷證明書（見偵卷第187頁，指其中診斷被害
    人甲○○疑似左胸挫傷部分。至該診斷證明書另記載被害人甲
    ○○受有頭皮擦挫傷部分，係蔡元豪先前偕同被害人甲○○外出
    時，由蔡元豪出手打傷被害人甲○○頭部所致，與上開案發之
    時段情形無關，參見證人即被害人甲○○於警詢及本院審理之
    證述，見偵卷第115頁、本院上訴卷第86頁）及彰化銀行刷
    卡明細（見偵卷第183頁）在卷可憑，證人即被害人甲○○此
    部分之指證，堪認並非虛妄而為可信。而被告於本院審理時
    於證人即被害人甲○○作證完畢後，對於證人即被害人甲○○證
    稱包含被告在內等全部之人均有要求其刷卡支付房費等證詞
    ，已表明沒有意見（見本院上訴卷第97頁），被告其後於本
    院訊問犯罪事實時方以不確定之語氣改稱：伊印象中沒有要
    求被害人甲○○刷卡給付房費云云（見本院上訴卷第78頁），
    難以憑信。本院衡以被害人甲○○於案發時為中度智能障礙人
    士，此有雲林縣政府110年11月29日府機社障二字第1102307
    976號函及其後附身心障礙者鑑定表等資料（見原審卷一第4
    7至246頁）在卷可參。而被告、黃國昇、蔡元豪及「小邱」
    等人，既與被害人甲○○一同前至歐遊汽車旅館使用房間，衡
    情自無僅由被害人甲○○獨自負擔房費之理，惟其等卻均要求
    被害人甲○○支付房費而為被害人甲○○拒絕後，即由黃國昇以
    出手捶打被害人甲○○胸口之方式，恐嚇被害人甲○○而致其心
    生畏懼，且被告等人在場均未有制止或反對黃國昇之言詞或
    舉動，堪認被告、蔡元豪、黃國昇及「小邱」等人，於一同
    到達歐遊汽車旅館時，因見被害人甲○○為智能障礙人士而弱
    勢可欺，本即均無意自行支付使用房間之費用，乃共同形成
    恐嚇得利之犯意聯絡，以達於共同取得免於支付房費之財產
    上不法利益之目的。蓋倘被告等人未有共同恐嚇得利之犯意
    聯絡，當無可能不主動與被害人甲○○商討分擔支付房費，即
    均一致憑藉人多勢眾之壓力而要求被害人甲○○刷卡支付房費
    ，且於黃國昇出手捶打被害人甲○○胸口時，均未制止或為反
    對之表示，而被告、蔡元豪、黃國昇及「小邱」均要求被害
    人甲○○刷卡給付房費在先，並緊接由黃國昇出手捶打被害人
    甲○○之胸口，被告、蔡元豪及「小邱」於被害人甲○○遭黃國
    昇捶打胸口時均在場、且未以言詞或行動加以阻止或表示反
    對，綜觀全部過程，實足認被告、蔡元豪及「小邱」均有將
    黃國昇上開對被害人甲○○捶打胸口之舉動，視為其等自己為
    圖共同恐嚇得利分擔行為之一部分，以達於一開始均要求被
    害人甲○○刷卡支付房費之目的，而共同遂行恐嚇得利之犯行
    可明。被告片面辯稱：伊係因蔡元豪說怕甲○○被打，希望伊
    陪同前至上開汽車旅館阻止才前往，且伊對於甲○○遭恐嚇刷
    卡支付房費一事，並不知情，亦未參與云云，顯係事後卸責
    之詞，並無可採。而被告另以伊僅國中學歷，且不懂法律，
    不善於辯論，導致在原審喪失訴訟辯論與防禦之能力而遭判
    有罪云云而為置辯部分，參以原審已為被告指定辯護人辯護
    ，且依原審各次筆錄所示，原審均已依法踐行給予被告辯解
    之機會，被告此部分所辯，亦無可採。
(三)有關被害人甲○○在歐遊汽車旅館刷卡時，究係由上開駕駛白
    色車輛之駕駛即「小邱」或不詳姓名之副駕駛其中何人陪同
    其至櫃檯刷卡一節，證人即被害人甲○○於警詢固曾表示不確
    定（見偵卷第108頁），且曾於原審審理時提及另有1名伊不
    認識之人叫其付錢（見原審卷二第54頁），及於本院審理時
    曾稱係副駕駛陪同伊去刷卡云云（見本院上訴卷第92頁）；
    然證人即被害人甲○○其後於本院審理時已明確更正表明應係
    「小邱」帶其去刷卡等語（見本院上訴卷第94頁），足認「
    小邱」亦為被告等人共同恐嚇得利之共犯，起訴書漏未論及
    「小邱」亦為本案之共同正犯，有所未合，應予補充。至上
    開證人即被害人甲○○所指在其前往歐遊汽車旅館時，曾坐在
    副駕駛座之不詳之人，因證人即被害人甲○○對於其有無共同
    參與之情節，前後指述既有不一，依現有事證及罪疑有利於
    被告之原則，尚難遽認亦屬共犯，附此說明。
(四)有關被告、蔡元豪、黃國昇及「小邱」等人，在歐遊汽車旅
    館，係先憑藉人多勢眾之壓力，由包含被告在內之人均要求
    被害人甲○○刷卡支付房間費用遭拒絕後，復推由黃國昇出手
    毆打被害人甲○○胸口，致被害人甲○○心生畏懼，而由被害人
    甲○○持其彰化銀行信用卡刷卡2筆各600元、2990元等情，已
    如前述。而被告等人此等共同恐嚇得利之手段，業據證人即
    被害人甲○○於其第1次製作之109年3月17日警詢時證述明確
    （見偵卷第108頁），證人即被害人甲○○於距離案發時間較
    久之109年4月28日警詢及原審111年6月2日審理時，改稱在
    其被恐嚇刷卡之過程中，另有人持塑膠水管打伊云云（見偵
    卷第117頁、原審卷二第36頁），且先指稱持塑膠水管者為
    黃國昇（見偵卷第117頁），又於原審初次提及係被告說要
    以水管打伊云云（見原審卷二第36至37頁）後，復旋即翻異
    而稱：因時隔已久，伊已經忘記乙○○有無在歐遊汽車旅館說
    要用塑膠管打伊等語（見原審卷二第37頁），證人即被害人
    甲○○上開指述有人使用塑膠水管對其恐嚇之方式，既有上開
    顯然之瑕疵存在，自難遽採，仍應以其記憶較為深刻之上揭
    第1次警詢所述遭恐嚇之內容，較為可信；原判決遽採證人
    即被害人甲○○於前開存有瑕疵之陳述，認被告等人在歐遊汽
    車旅館時，曾有人揚言要持塑膠水管毆打被害人甲○○（此為
    檢察官起訴書所未記載），並藉此恐嚇被害人甲○○刷卡支付
    房費，尚有未合。
(五)本案被害人甲○○於上揭案發時、地，因遭恐嚇後持上開信用
    卡刷卡之次數及金額，係在密接之時間刷卡2次，各筆金額
    分別為600元、2990元等情，有彰化銀行刷卡明細（見偵卷
    第183頁）在卷可明，起訴書漏載其中600元部分，有所未當
    ，應予補充。證人即被害人甲○○於警詢時誤認伊僅刷卡1筆2
    990元云云部分（見偵卷第107至108頁），已據其於本院審
    理時解釋證述：伊本來以為只刷1筆，後來才知道應為2筆，
    各600元及2990元等語（見本院上訴卷第93頁），徵以證人
    即被害人甲○○為智能障礙之人，故其於警詢時未能及時查覺
    遭刷卡之筆數而為完整之陳述，並無礙於其於本院審理時更
    正此部分有上開刷卡明細可佐認為真之陳述可信性，自應以
    證人即被害人甲○○於本院審理時所為之此部分證詞，較為可
    信。
(六)檢察官起訴書就被告此部分之被訴事實，於其犯罪事實欄中
    ，並未載及被害人甲○○於前往歐遊汽車旅館及在該汽車旅館
    內之期間，有遭妨害自由之情。雖檢察官上訴意旨曾概稱被
    告等人於前開案發過程中，曾有限制被害人甲○○行動自由之
    情形，且證人即被害人甲○○曾於警詢時稱其係被強迫坐上1
    台白色車輛前至歐遊汽車旅館，伊當時不敢反抗云云（見偵
    卷第116頁）。然就有關被告所參與自蔡元豪住處與黃國昇
    、蔡元豪、「小邱」及被害人甲○○等人一同前至歐遊汽車旅
    館，並共同對被害人甲○○犯恐嚇得利罪之過程中，被害人甲
    ○○一開始在蔡元豪住處前，於應黃國昇要求上車要前往歐遊
    汽車旅館之際，實僅為被害人甲○○自己之內心有所不願意，
    且被害人甲○○並未將其此等心態以言詞或舉動顯現於外，故
    被告等人並不知悉被害人甲○○上開未顯露在外之內心狀況，
    乃認為被害人甲○○係自願一同前往歐遊汽車旅館等情，業據
    證人即被害人甲○○於本院審理時具結後證述屬實（見本院上
    訴卷第90至91頁）。是依證人即被害人甲○○上開於本院審理
    所為證詞，被告等人既均不知被害人甲○○內心有不願上車一
    同前至歐遊汽車旅館之想法，且並未對被害人甲○○有何施以
    強暴、脅迫等不法行為，自難認被告等人有何對被害人甲○○
    妨害自由之故意及犯行。而證人即被害人甲○○於本院審理時
    固曾一度泛稱伊在歐遊汽車旅館房間，曾遭「他們」（未指
    明何人）看管云云（見本院上訴卷第89、94頁）。然證人即
    被害人甲○○並未指明係何人於何時、以何方式對其看管，則
    此部分是否亦僅單純為被害人甲○○自己之內心感受而已，並
    非無疑；又證人即被害人甲○○於原審審理時就其曾提及伊在
    歐遊汽車旅館房間裡內有被恐嚇之情節，表明伊已忘記了（
    見原審卷二第34頁），參以證人即被害人甲○○於原審及本院
    審理時均證述伊在房間內尚可自行洗澡及持手機充電（見原
    審卷二第34、41頁、本院上訴卷第94頁），且證人蔡元豪於
    警詢時證稱：案發時是綽號「阿星」之黃國昇提議要去歐遊
    汽車旅館開房間吸食安非他命，在上開汽車旅館房間，甲○○
    有拿出自備之玻璃球，將安非他命粉末放入玻璃球內以火燒
    烤，再吸食燃燒後產生的白色煙霧等語（見偵卷第90頁），
    而本案被害人甲○○自雲林北上至彰化找蔡元豪之目的，係因
    其有毒品之需求或有意投資蔡元豪購買毒品一情，此係證人
    蔡元豪先於警詢證述揭露（見偵卷第87至88頁），並經警方
    以證人蔡元豪上開證述內容質問證人即被害人甲○○後，證人
    即被害人甲○○方就其先前所述是要慶生之不實目的，吐實陳
    明係與毒品安非他命有關（見偵卷第115頁），並於本院審
    理時證稱伊當時是要買毒品安非他命等語（見本院上訴卷第
    84、88頁），故可認證人即被害人甲○○一開始接受警方詢問
    時，即有意迴避伊與毒品有關之部分，且在本院審理時方初
    次提及其先前未曾敘及之伊在到達歐遊汽車旅館前，已向藥
    頭「小邱」購得安非他命並遭搶奪之事（見本院上訴卷第88
    至90頁），並於本院審理時經訊及其等究竟為何要前往歐遊
    汽車旅館之目的時，並未針對問題回答而僅泛稱「他們不讓
    我走」（見本院上訴卷第89頁），是證人即被害人甲○○是否
    有因恐遭調查偵辦伊與蔡元豪等人共同前至歐遊汽車旅館購
    買或施用毒品之罪嫌，因此推稱其於此時係遭控制自由，藉
    以彰顯伊係在被控制下方與毒品有關，而迴避所涉刑責，並
    非無疑，故證人即被害人甲○○上開泛指伊在歐遊汽車旅館房
    間內有被看管云云，尚難遽信。又依證人即被害人甲○○於其
    記憶深刻之109年3月17日首次警詢筆錄所述內容，於被害人
    甲○○在歐遊汽車旅館之前、後期間，均係由黃國昇、蔡元豪
    2人對被害人甲○○實行以不法方式要求其刷卡換現金、購物
    或提款之行為（見偵卷第105至110頁），證人即被害人甲○○
    並未指及被告有何實際參與之積極具體行為。是縱黃國昇、
    蔡元豪於被害人甲○○遭恐嚇刷卡支付房間費用後，另有以非
    法方式妨害被害人甲○○自由，並由黃國昇指示蔡元豪帶同被
    害人甲○○外出購物或提領款項未果之情形（參見證人即被害
    人甲○○於警詢所述，見偵卷第108、122頁），於尚乏事證足
    認被告就此部分具有犯意聯絡與行為分擔之情況下，自難率
    認被告就黃國昇、蔡元豪於本案共同恐嚇得利犯行完成後，
    另行帶同被害人甲○○外出刷卡或提款未成功之部分，亦屬共
    同正犯（檢察官起訴書並未認定被告有此部分之罪嫌），併
    此敘明。
(七)至證人蔡元豪於原審審理時雖表示當日被害人甲○○所為都是
    心甘情願，未遭脅迫云云，證人黃國昇於原審審理時亦陳稱
    沒有恐嚇被害人甲○○刷卡付房費云云；惟查，證人蔡元豪、
    黃國昇均為本案共同恐嚇得利之共犯，其等為迴護本身罪責
    ，自當避重就輕，參以證人黃國昇於原審審理同時證述坦承
    伊在歐遊汽車旅館曾出手捶打被害人甲○○之胸口（見原審卷
    二第68頁），及證人蔡元豪於原審審理亦證述「阿星」黃國
    昇有捶打被害人甲○○之胸口（見原審卷二第80、81頁），均
    核與證人即被害人甲○○於警詢及本院審理時之此部分指證（
    見偵卷第108頁、本院上訴卷第95頁）相符，足認證人蔡元
    豪、黃國昇上開所為陳述，均難採信。
(八)檢察官起訴書雖認被告所為係犯刑法第328條第2項之強盜得
    利罪。然查，按強盜罪與恐嚇取財罪，二者就其同具有不法
    得財之意思，及使人交付財物而言，固無異趣，但就被害人
    是否喪失意思自由，不能抗拒言之，前者被害人之意思自由
    已被壓制，並須達於不能抗拒之程度，後者被害人則尚有意
    思之自由，且按恐嚇取財罪，其恐嚇行為雖不以將來之惡害
    通知為限，即以目前之危害相加，亦屬之，但必其強暴、脅
    迫手段，尚未使被害人達於不能抗拒之程度始可，如其強暴
    、脅迫行為，已使被害人喪失意思自由，達於不能抗拒之程
    度，於法始應構成強盜罪。復按刑法第346條第1項所稱之「
    恐嚇」，祇須行為人以足以使人心生畏怖之情事告知他人即
    為已足，其通知危害之方法並無限制，凡一切以直接之言語
    、舉動，或其他足使被害人理解其意義之方法或暗示其如不
    從將加危害而使被害人心生畏怖，並足以影響其意思之決定
    與行動自由者，均應包括在內。而該言語或舉動是否足以使
    他人生畏怖心，應依社會一般觀念衡量之，如行為人之言語
    、舉動，依社會一般觀念，均認係惡害之通知，而足以使人
    生畏怖心時，即可認屬恐嚇。再按共同正犯，係共同實行犯
    罪行為之人，在共同意思範圍內，各自分擔犯罪行為之一部
    ，相互利用他人之行為，以達其犯罪之目的，其成立不以全
    體均參與實行犯罪構成要件之行為為要件。共同正犯之意思
    聯絡，不以數人間直接發生者為限，間接之聯絡者，亦包括
    在內，復不限於事前有所謀議，僅於行為當時有共同犯意之
    聯絡，於行為當時，基於相互之認識，不論明示通謀或相互
    間默示合致，以共同犯罪之意思參與，均屬之；而行為分擔
    ，亦不以每一階段皆有參與為必要，倘具有相互利用其行為
    之合同意思所為，仍應負共同正犯之責，蓋共同正犯，於合
    同意思範圍內，組成一共犯團體，團體中任何一人之行為，
    均為共犯團體之行為，他共犯均須負共同責任，初無分別何
    一行為係何一共犯所實行之必要。本院依前揭事證所認定之
    事實，被告一行人以人多勢眾的壓力，要求被害人甲○○刷卡
    支付房費，並推由黃國昇出手捶打被害人甲○○之胸口，衡諸
    社會一般觀念，此種言語及肢體上之威嚇行為，足令一般人
    感覺受到恐嚇，客觀上雖未至被害人甲○○不能抗拒之程度，
    惟均已影響及被害人甲○○之意思決定自由，被告於黃國昇在
    歐遊汽車旅館對被害人甲○○為脅迫及施暴行時，均在場並參
    與其中，足見其等彼此間應具有相互利用之共同犯意聯絡，
    並各自分擔部分犯罪行為，應負擔共同正犯之責任，且被告
    所犯應為共同恐嚇得利之罪，檢察官起訴書認被告此部分係
    犯刑法第328條第2項之強盜得利罪，尚有誤會。
(九)基上所述，被告前開所辯，均無可採，被告於本院聲請再次
    重覆傳訊於原審審理時業經具結並進行交互詰問之證人黃國
    昇、蔡元豪作證及聲請對其施以測謊（見本院上易卷第99頁
    ），本院認為均無其必要。本件事證明確，被告上開共同恐
    嚇得利犯行，足可認定。
三、法律適用方面：
(一)核被告所為，係犯刑法第346條第2項之恐嚇得利罪。
(二)檢察官起訴書認被告所犯係刑法第328條第2項之強盜得利罪
    ，尚有未合【詳見本判決上揭理由欄二、(八)所示說明】，
    然因二者之基本社會事實同一，本院並已告知變更之罪名給
    予被告及其辯護人辯護或防禦之機會，自應依法變更法條加
    以判決。
(三)被告與黃國昇、蔡元豪及「小邱」等人，在密切接近之時、
    地，先後以人多勢眾的壓力，均要求被害人甲○○刷卡支付房
    費，繼則推由黃國昇出手捶打被害人甲○○之胸口，使被害人
    甲○○因此心生畏懼，持其所申辦之彰化銀行信用卡刷卡2筆
    各600元及2990元，其等此種接續以言語及肢體上之恐嚇言
    行，致前後取得免於支付使用前開房間之財產上不法利益之
    舉動，係本於恐嚇得利之同一目的所為，且侵害同一法益，
    在刑法評價上，以視為數個舉動之接續施行，合為包括之一
    行為予以評價較為合理，應屬接續犯之一罪。
(四)被告與黃國昇、蔡元豪及「小邱」間，就上開恐嚇得利犯行
    ，具有犯意聯絡及行為分擔，應論以共同正犯。
(五)檢察官起訴書雖未敘及被告共同對被害人甲○○所犯恐嚇得利
    行為，除使被害人甲○○因此心生畏懼而持其申辦之彰化銀行
    信用卡刷卡2990元外，另亦刷卡支付600元之房費，惟此部
    分與起訴書所載被告對被害人甲○○共同恐嚇得利之犯行間，
    具有上述接續犯一罪之關係而為起訴效力所及，本院自應併
    予審理。
(六)按「被告構成累犯之事實及應加重其刑之事項，均應由檢察
    官主張並具體指出證明之方法後，經法院踐行調查、辯論程
    序，方得作為論以累犯及是否加重其刑之裁判基礎」、「法
    院於審酌被告是否適用累犯規定而加重其刑時，訴訟程序上
    應先由檢察官就前階段被告構成累犯之事實，以及後階段應
    加重其刑之事項，主張並具體指出證明方法後，法院才需進
    行調查與辯論程序，而作為是否加重其刑之裁判基礎。前階
    段構成累犯事實為檢察官之實質舉證責任，後階段加重量刑
    事項為檢察官之說明責任，均應由檢察官分別負主張及具體
    指出證明方法之責」，此據最高法院刑事大法庭110年度台
    上大字第5660號裁定意旨揭示明確。查本案依檢察官起訴書
    及蒞庭檢察官於本院審理所為之主張（見原審卷一第11頁、
　　本院上訴卷第80頁），參以被告之臺灣高等法院被告前案紀
    錄表（見本院上訴卷第24頁）所示，固可認被告前曾因施用
    第二級毒品案件，於106年2月3日由臺灣彰化地方法院以105
    年度簡字第2076號判處有期徒刑6月（得易科罰金）確定，
    在監執行後，已於同年9月29日執行完畢，被告於上開前案
    執行完畢後，5年內故意再犯本件有期徒刑以上之罪，固屬
    累犯。惟本院參酌司法院釋字第775號解釋意旨，認檢察官
    所指上開被告前案所犯施用第二級毒品罪之罪質，與其本案
    所犯共同恐嚇得利之罪，二者之罪質、行為態樣均有不同，
    且被告上開前案最後執行完畢之日，與被告本案之犯罪時間
    亦已有相當之間隔，故認檢察官前開所舉之方法，尚不足以
    使本院認為被告本案所為共同恐嚇得利之罪，具有對於刑罰
    反應力薄弱，而有依累犯規定加重其刑之必要。原判決於其
    理由欄三、(四)中僅抽象敘及被告之犯罪尚不因累犯之加重
    致其所受刑罰因而受有超過其所應負擔罪責，而使其人身自
    由受有過苛侵害之情形，即依累犯規定加重其刑，未予具體
    考量二者之罪質、再犯之間隔期間等情，尚有未洽。
四、本院將原判決予以撤銷改判之說明：
(一)原審認被告所為共同恐嚇得利犯行之事證明確，予以論罪科
    刑，固非無見。惟查：１、原判決於其犯罪事實欄二中，漏
    載「小邱」亦為共同正犯，且誤認被告等人有以未經檢察官
    起訴指及之揚言要持塑膠水管毆打被害人甲○○為恐嚇之手段
    【詳參本判決理由欄二、(三)、(四)所示論述】，容均有事
    實認定之誤。２、又原判決依檢察官之主張，論以被告本案
    所為共同恐嚇得利罪係屬累犯，固無違誤，惟原判決未具體
    就被告構成累犯之前案及本案所犯後案二者之罪質、行為態
    樣均有不同，並考量二者已有相當期間之間隔，僅抽象敘及
    認宜依累犯規定加重其刑，亦有未合【參見本判決前揭理由
    欄三、(六)所示之說明】。３、被告被訴如起訴書犯罪事實
    欄一、(一)所示強盜取財未遂罪嫌部分，應不另為無罪之諭
    知（詳見本判決理由欄五所載），原判決未予詳加勾稽卷證
    ，遽為被告有罪之認定，而論以共同恐嚇取財未遂罪，並與
    被告前開共同恐嚇得利罪依想像競合犯之規定，從一重論以
    共同恐嚇得利之罪，尚有未當。檢察官上訴意旨雖略以：被
    告為累犯，與黃國昇、蔡元豪等人知悉被害人甲○○為智能障
    礙人士，竟共同為本案犯行，且行為方式為毆打及限制被害
    人甲○○行動自由，對被害人甲○○所生損害難謂輕微，且被告
    犯後否認犯行，亦未與被害人甲○○和解，認原判決量刑過輕
    等語。然本案依現有事證，尚難認被告另涉有起訴書所未敘
    及之妨害自由罪嫌，且被告本案雖構成累犯，然參酌司法院
    釋字第775號解釋意旨，亦難認有依累犯規定加重其刑之必
    要，均業據本判決分別於上開理由欄二、(六)及理由欄三、
    (六)論明，檢察官上訴意旨據此主張應對被告從重量刑，尚
    非可採；又檢察官其餘據以爭執原判決量刑過輕所載及之被
    害人甲○○為智能障礙人士，被告等人竟推由黃國昇捶打被害
    人甲○○胸口之毆打方式，共同對被害人甲○○犯恐嚇得利罪，
    且被告犯後未坦承犯行及未與被害人甲○○和解等情，實均據
    原判決於量刑時載及審酌，檢察官上訴再行重覆引用，並立
    於片面之立場，希再據以從重量刑，且未及考量被告被訴強
    盜取財未遂罪嫌部分應不另為無罪諭知之情，故亦難憑採；
    況原判決既經本院撤銷改判，其所為之量刑亦不存在，檢察
    官前開上訴已失所據，是檢察官前開上訴均為無理由。至被
    告上訴就該部分執前詞否認犯罪，及以其未參與本案為由爭
    執原判決之量刑過重，依本判決上開理由欄二、(二)所示之
    事證及心證取捨之論述，亦為無理由。惟被告上訴另執詞以
    本段上揭３所示部分據以指摘原判決部分，則非無理由，且
    原判決併有本段前揭１、２所示之瑕疵存在，即屬無可維持，
    自應由本院予以撤銷改判。
(二)爰審酌被告之素行（其於本案行為前未曾犯與本案罪質相同
    之恐嚇得利罪之紀錄，有其臺灣高等法院被告前案紀錄表在
    卷可參），犯罪之動機、目的係為圖非法獲取免於支付使用
    前開房間之財產上不法利益，自述國中畢業之智識程度，家
    庭生活經濟狀況勉持之狀況（上2項參見被告警詢筆錄「受
    詢問人」欄所載，見偵卷第27頁），如犯罪事實欄一所示共
    同恐嚇得利之手段、參與情節，所獲取之財產不法利益價值
    ，對被害人甲○○所生損害，及其犯罪後尚未與被害人甲○○就
    民事部分達成和解或徵得其原諒等犯罪後態度等一切情狀，
    量處如主文第二項所示之刑，並諭知易科罰金之折算標準，
    以示懲儆。
(三)被告共同對被害人甲○○犯恐嚇得利罪，固因此取得免於支付
    使用歐遊汽車旅館房間費用之財產上不法利益，然考以本案
    業由共犯蔡元豪賠償被害人甲○○1萬元而與之達成和解，此
    據臺灣彰化地方法院110年度訴字第824號（該案被告為蔡元
    豪）刑事判決載明（見原審卷二第19頁），堪認被害人甲○○
    已實際取回被告等人犯罪所獲得之財產上不法利益，考量被
    告上開共同所犯恐嚇得利罪，依其多人一同使用房間所應分
    擔之數額，至多為數百元，經與國家執行機關一旦發動沒收
    及追徵其價額之成本相較，尚難認有予以沒收或追徵其價額
    之實益，且本案之民事關係，尚非不得透過民事救濟途徑解
    決，為免無謂過度耗損司法資源，依刑法第38條之2第2項之
    規定，認以不對被告宣告沒收或追徵其價額為宜。
五、應不另為無罪諭知部分：
(一)公訴意旨另略以：被告與蔡元豪及姓名、年籍均不詳、綽號
    「阿星」之人，共同意圖為自己不法之所有，明知被害人甲
    ○○為身心障礙者，無抵抗之能力，竟於109年3月11日晚間，
    在被告位於彰化縣○○市○○路000巷00號住處0樓，被告、蔡元
    豪及綽號「阿星」之人欲脅迫被害人甲○○前往銀樓刷卡購買
    金飾後再加以變現朋分，即由綽號「阿星」之人以「你把手
    機跟卡片交出來，不然我要用打火機燒你」等語恫嚇被害人
    甲○○，至使被害人甲○○不能抗拒，因而與蔡元豪一同搭乘由
    不知情之謝冠鳴所駕駛之計程車，外出尋找銀樓欲購買金飾
    ，然因時間已晚，銀樓均已關門而未遂，因認被告另涉有刑
    法第328條第4項、第1項之強盜取財未遂罪嫌等語。
(二)按犯罪事實應依證據認定之，無證據不得認定犯罪事實；不
    能證明被告犯罪，應諭知無罪之判決，刑事訴訟法第154條
    第2項、第301條第1項分別定有明文。復按犯罪事實之認定
    ，係據以確定具體的刑罰權之基礎，自須經嚴格之證明，故
    其所憑之證據不僅應具有證據能力，且須經合法之調查程序
    ，否則即不得作為有罪認定之依據。倘法院審理之結果，認
    為不能證明被告犯罪，而為無罪或不另為無罪之諭知，即無
    刑事訴訟法第154條第2項所謂「應依證據認定」之犯罪事實
    之存在。因此，同法第308條前段規定，無罪之判決書只須
    記載主文及理由。而其理由之論敘，僅須與卷存證據資料相
    符，且與經驗法則、論理法則無違即可，所使用之證據亦不
    以具有證據能力者為限，即使不具證據能力之傳聞證據，亦
    非不得資為彈劾證據使用，故無罪或不另為無罪之判決內容
    ，就傳聞證據是否例外具有證據能力，本無須予以論敘說明
    （最高法院100年台上字第2980號判決可資參考）。
(三)檢察官起訴書認被告共同涉有此部分之強盜取財未遂罪嫌，
    主要無非係以證人即被害人甲○○、證人即不知情之白牌車司
    機謝冠鳴分別於警詢時之陳述、監視器畫面翻拍照片及林口
    長庚醫院診斷證明書等在卷為其論據。惟訊據被告堅詞否認
    有何此部分被訴之強盜取財未遂犯行，堅稱：伊係因於案發
    前甫出監，其母親反對其友人在家中出入，才會幫蔡元豪去
    彰化縣○○市○○路000號之萊爾富超商載甲○○至其家中與蔡元
    豪會面。雖然伊在甲○○到其住處時，曾因甲○○身上發出聲響
    ，伊誤以為甲○○在其家中偷錄音，因此不悅而出手推了甲○○
    的胸口一下及查看其身上有無錄音器，但此與後來黃國昇、
    蔡元豪要求甲○○交出金融卡去刷卡買金飾變現等行為無關，
    二者並非連貫之事實，伊不僅未參與黃國昇、蔡元豪其後要
    求甲○○拿出金融卡刷卡買金飾換現金等行為，甚且伊在黃國
    昇說要處理甲○○時還出言阻止，並告知黃國昇這是伊住處，
    不要亂來，且要求他們全部都出去，後來黃國昇、蔡元豪、
    甲○○全部都離開，伊未有何此部分被訴之強盜取財未遂犯行
    等語。
(四)本院查：　　
 1、被害人甲○○於案發前係由蔡元豪邀同而自雲林北上前來彰化
    ，且被害人甲○○與蔡元豪見面之目的，係要購買毒品安非他
    命或投資蔡元豪購買安非他命等情，已據證人蔡元豪、證人
    即被害人甲○○於警詢時證述在卷（見偵卷第86、87、115頁
    ），並據證人即被害人甲○○於本院審理時表明伊去彰化找蔡
    元豪是要買安非他命等語（見本院上訴卷第84頁）。而就被
    害人甲○○此一與蔡元豪見面之緣由，依證人蔡元豪、黃國昇
    或證人即被害人甲○○歷次所述，均未有人指及與被告有關，
    則被告是否有對被害人甲○○為此部分強盜取財未遂罪嫌之動
    機，已堪可疑。
 2、又被告於原審時就其何以會前至彰化縣○○市○○路000號之萊
    爾富超商，接載搭乘計程車前來之被害人甲○○之原因，已供
    明：「因為我剛從監獄關出來，媽媽反對我的朋友在家裡出
    入，所以我去載甲○○回來，避免媽媽懷疑」等語（見原審卷
    一第364頁），且同據證人蔡元豪於警詢時證述此情（見偵
    卷第88頁）。又依證人即被害人甲○○於警詢、原審審理及證
    人蔡元豪於原審審理作證時，均同為證稱：甲○○搭乘計程車
    至彰化縣○○市○○路000號之萊爾富超商，係前來載伊的騎士
    （指被告）支付甲○○的車資等語（見偵卷第106頁、原審卷
    二第37、38、76頁），雖被告於原審曾稱：「（問：109年3
    月11日晚上被害人甲○○確實有到你的住處〈彰化市○○路000巷
    00號去〉，他從雲林坐計程車上來，是你去萊爾富便利商店
    接到家的，你還幫他付錢，是否如此？）我不認識他，但是
    我有騎機車去接他。計程車費用是甲○○自己付錢的」云云（
    見原審卷一第363頁），然衡以被告於原審恐因認為如其坦
    承有幫被害人甲○○支付車資，將遭誤會涉入程度較深而為共
    犯，故就此予以否認，經核尚屬常情，故此部分應以證人即
    被害人甲○○、證人蔡元豪上開證述內容較為可信。又被告將
    被害人甲○○接載至其家中與蔡元豪見面，於進入被告住處上
    樓時，被告特別告知被害人甲○○，因其母親在2樓休息，要
    求被害人甲○○到3樓時小聲一點等情，已據證人即被害人甲○
    ○於警詢及原審審理時證述明確（見偵卷第106頁、原審卷一
    第29頁），則被告既已幫被害人甲○○支付車資，且因恐其母
    親發現其出獄後有友人進出家中，則倘被告於事前果知黃國
    昇、蔡元豪有共同不法要求被害人甲○○交出金融卡並強逼其
    刷卡之意圖並有參與之犯意聯絡，當無可能選定在其家中，
    而刻意驚擾其母親，並為自己帶來無謂之麻煩之理，且被告
    於支付被害人甲○○計程車之車資後，倘確非出於善意，當亦
    無可能不及時向被害人甲○○或有意與其共同對被害人甲○○犯
    罪之黃國昇、蔡元豪索要其所代付車資之理，是被告是否事
    先知情而與黃國昇、蔡元豪有此部分對被害人甲○○不法取財
    之犯意聯絡，亦為有疑，實尚難以檢察官所舉被告曾騎車至
    彰化縣○○市○○路000號之萊爾富超商接載被害人甲○○返回其
    住處之監視器錄影畫面（見偵卷第165至167頁），即推認被
    告為共同正犯。
 3、而被告上訴意旨堅持而稱：伊在甲○○到其住處時，曾因甲○○
    身上發出聲響，伊誤以為甲○○在其家中偷錄音，因此不悅而
    出手推了甲○○的胸口一下及查看其身上有無錄音器，但此與
    後來黃國昇、蔡元豪要求甲○○交出金融卡去刷卡買金飾變現
    等行為無關，二者並非連貫之事實而無關等語部分，業據證
    人即被害人甲○○於原審及本院審理時均同為證述上情（見原
    審卷二第42頁、本院上訴卷第85至86頁），證人即被害人甲
    ○○於本院審理時並稱伊僅對蔡元豪帶同其外出刷卡過程中，
    蔡元豪對其毆打之傷害行為提出告訴，並未就被告前開在其
    住處之傷害部分提告等語（見偵卷第86至87頁），被告所辯
    ，足為可信。而檢察官起訴書犯罪事實欄並未記載認定被告
    上開行為與被害人甲○○交付手機或金融卡之結果有關（即未
    認定係被告被訴強盜取財未遂之手段之一），原審未予詳加
    釐清，誤認被告係以此強暴手段致被害人甲○○心生畏懼而交
    出手機及信用卡，容有誤會。
 4、再證人即被害人甲○○於上開109年3月17日警詢時已陳明：伊
    抵達前來載伊之騎士（指乙○○）住處3樓後，係自稱蔡元豪
    （原名蔡勝豪，下稱蔡元豪）的大哥（指起訴書所指「阿星
    」之人即黃國昇）跟伊搭話，問其身上有沒有錢，伊回答只
    有信用卡，之後蔡元豪的大哥手上拿著打火機叫伊把卡片跟
    手機拿出來，伊害怕就交出手機及郵局金融卡，蔡元豪的大
    哥打電話問客服金融卡還可以刷多少錢後，就叫蔡元豪帶伊
    上計程車去金飾店，想要以其金融卡刷卡換現金，但因時間
    很晚了，沒有刷卡成功，之後蔡元豪又帶其去超商，叫其付
    車資，還在超商內挑了1個充電線，叫伊拿彰化銀行信用卡
    出來刷卡，但店員說信用卡不能用，所以後來沒有買到充電
    線，蔡元豪因此出手打伊頭部，後來又把伊帶到之前去的英
    士路樓下牽機車，並由伊不情願地付了計程車資121元，另2
    9元由蔡元豪支付，之後蔡元豪就騎機車載伊到蔡元豪的住
    處等語（見偵卷第106至107頁），並有證人即於蔡元豪帶同
    被害人甲○○外出刷卡時所乘坐之白牌計程車司機謝冠鳴於警
    詢所述（見偵卷第129至132頁）在卷可參，及上開林口長庚
    醫院診斷證明書（見偵卷第187頁，其中所載被害人甲○○所
    受頭皮擦挫傷之傷勢部分，已據證人即被害人甲○○於警詢及
    本院審理時證述：伊頭部所受傷勢，係蔡元豪帶其外出刷卡
    時，由蔡元豪毆打所致，見偵卷第115頁、本院上訴卷第86
    頁）。而證人即被害人甲○○於其109年3月17日第1次警詢及
    證人謝冠鳴於警詢所述，均未指及被告有參與黃國昇、蔡元
    豪上開要其刷卡買金飾等行為。而證人即被害人甲○○反而於
    距離案發時間較久之109年4月28日警詢時方稱：被告在其交
    出手機及金融卡時有在場並圍著伊云云（見偵卷第113頁）
    ，及於距離案發時間更為久遠之111年6月2日原審審理時又
    稱：伊在乙○○住處時，有人持打火機，另1人用塑膠水管打
    伊，其他的人恐嚇伊云云（見原審卷二第31頁），且經原審
    到庭檢察官詰問時詢及「是否在庭被告說要拿塑膠水管打你
    」時，先稱「對」（見原審卷二第31頁），後又改稱：伊記
    得在乙○○住處時，只有蔡元豪的大哥持打火機，是後來在賓
    館（註：指歐遊汽車旅館）時才有人說要用水管打伊，這是
    乙○○說的云云（見原審卷二第36至37、46頁），旋又改稱：
    因時間太久了，伊已忘記是否是乙○○說要用水管打伊（見原
    審卷二第37頁），及伊忘記在被告住處時，是否是被告說要
    用打火機燒伊（見原審卷二第39頁）、「（問：乙○○到底有
    無說要用塑膠管打你?）忘了」（見原審卷二第45頁）。是
    證人即被害人甲○○上開陳述，不惟出現其警詢時未曾提及之
    有人說要持塑膠水管打伊之情節，甚且就究竟係何人說此一
    話語，忽而指稱係被告云云，旋又改稱伊忘記了，證人即被
    害人甲○○於距離案發已有相當長之期間後，方指稱被告有上
    開參與之行為，且其陳述內容前後有所不一而存有顯然之瑕
    疵，實難以作為被告成罪之事證。
 5、另被告堅決否認有與黃國昇、蔡元豪共同強使被害人甲○○交
    出金融卡刷卡之行為，且於原審時已堅稱：黃國昇在伊住處
    說要處理甲○○時，伊有告知黃國昇「這是我家，不要亂來」
    而為阻止，並要求他們全部都出去，後來黃國昇、蔡元豪、
    甲○○全部都離開，伊沒有參與黃國昇、蔡元豪之行為等語（
    見原審卷一第365頁），並據證人黃國昇於原審審理時證述
    ：伊與甲○○發生口角衝突時，乙○○有說不要吵、不要這樣，
    且伊原本要打甲○○，乙○○攔住伊，並叫伊先走，伊因此離開
    乙○○住處等語（見原審卷二第68至72頁），堪認被告所辯尚
    非虛妄，故尚難僅因黃國昇、蔡元豪要求被害人甲○○拿出金
    融卡等物時之地點係在被告住處，且被告因該處所為其住處
    而在場，即逕認被告當然亦為共犯。
 6、依上所述，被告前開所辯，堪可採信。此外，本院復查無其
    他積極具體事證足認被告有何此部分被訴之強盜取財未遂罪
    嫌，本應對被告該部分被訴之罪嫌為無罪之諭知，惟因檢察
    官起訴意旨認被告上開被訴之強盜取財未遂罪嫌，與被告前
    揭被訴強盜得利罪嫌，而經本院變更法條判處共同恐嚇得利
    之有罪部分，具有接續犯一罪之關係，爰不另為無罪之諭知
    。
據上論斷，應依刑事訴訟法第369條第1項前段、第364條、第299
條第1項前段、第300條（依判決格式簡化原則，僅引用程序法條
文），判決如主文。
本案經檢察官邱呂凱提起公訴，檢察官楊閔傑提起上訴，檢察官
丙○○到庭執行職務。
中　　華　　民　　國　　111 　年　　11　　月　　24　　日
                  刑事第十二庭  審判長法　官  張國忠
                                      法　官  高文崇
                                      法　官  李雅俐
以上正本證明與原本無異。
除檢察官認被告所涉仍應為起訴書所載之刑法第328條第2項之強
盜得利罪、同法第328條第4項、第1項之強盜取財未遂罪而得提
起上訴外，均不得上訴。
如不服本判決應於收受送達後20日內向本院提出上訴書狀，其未
敘述上訴之理由者，並得於提起上訴後20日內向本院補提理由書
（均須按他造當事人之人數附繕本）「切勿逕送上級法院」。因
疫情而遲誤不變期間，得向法院聲請回復原狀。
                                      書記官  蕭怡綸

中　　華　　民　　國　　111 　年　　11　　月　　24　　日
附錄論罪科刑法條：
刑法第346條：
意圖為自己或第三人不法之所有，以恐嚇使人將本人或第三人之
物交付者，處6月以上5年以下有期徒刑，得併科3萬元以下罰金
。
以前項方法得財產上不法之利益或使第三人得之者，亦同。
前2項之未遂犯罰之。